【裁判字號】    99,抗,90
【裁判日期】    990419
【裁判案由】    假扣押
【裁判全文】
臺灣高等法院高雄分院民事裁定            99年度抗字第90號
抗  告  人  甲○○
代  理  人  乙○○
送達代收人  丙○○
相  對  人  戊○○
            丁○○
上列抗告人與相對人間因假扣押事件，對於中華民國99年2 月12
日臺灣高雄地方法院99年度裁全字第414 號所為裁定，提起抗告
，本院裁定如下：
  主     文
抗告駁回。
抗告程序費用由抗告人負擔。
  理     由
一、抗告意旨略以：抗告人搭乘乙○○所駕駛汽車，被未保持行
    車安全距離之相對人丁○○所駕駛自用小貨車自後追撞，雙
    方下車等候警方處理時，嗣相對人戊○○又疏未注意，撞擊
    丁○○之車，該車向前推擠6 公尺，擊至抗告人，致抗告人
    受有骨盆腔骨、左肱骨、左股骨、左脛骨等多處骨折並後腹
    膜腔血腫等傷害，相對人迄未賠償抗告人損害，且戊○○之
    車輛未投保汽車強制險，頃聞相對人擬脫產，抗告人恐日後
    有不能強制執行之虞，抗告人縱未釋明聲請假扣押之原因，
    惟是否不能以擔保補其不足，亦非無再進一步推求餘地，原
    裁定以抗告人未盡釋明假扣押原因之責而駁回抗告人之聲請
    ，尚有違誤，爰求廢棄原裁定並准抗告人以現金或有價證券
    供擔保，將相對人戊○○、丁○○所有財產，在新台幣（下
    同）200 萬元之範圍內予以假扣押等語。
二、按：「債權人就金錢請求或得易為金錢請求之請求，欲保全
    強制執行者，得聲請假扣押。」、「假扣押，非有日後不能
    強制執行或甚難執行之虞者，不得為之。應在外國為強制執
    行者，視為有日後甚難執行之虞。」、「請求及假扣押之原
    因，應釋明之。前項釋明如有不足，而債權人陳明願供擔保
    或法院認為適當者，法院得定相當之擔保，命供擔保後為假
    扣押。」民事訴訟法第522 條、第523 條、第526 條第1 、
    2 項分別定有明文。依上開規定可知，債權人聲請假扣押，
    應就其請求及假扣押之原因加以釋明。該項釋明如有不足，
    而債權人陳明願供擔保或法院認為適當者，法院得定相當之
    擔保，命供擔保後為假扣押。若債權人就其請求及假扣押之
    原因絲毫未予釋明，法院尚且不得命供擔保後為假扣押，遑
    論為准免供擔保之假扣押裁定。」、「所謂因釋明而應提出
    之能即時調查之證據，係指當事人於釋明其事實上之主張時
    ，應同時提出可供法院得隨時進行調查之證據而言，故當事
    人如未同時提出供釋明用之證據，法院自無裁定限期命其補
    正之必要。」等裁判意旨，足資參照。所謂假扣押之原因，
    依民事訴訟法第523 條之規定，係指日後有不能強制執行或
    甚難執行之虞，或應在外國為強制執行之情形，如債務人浪
    費財產，增加負擔，或就其財產為不利益之處分，將成為無
    資力之狀態，或將移住遠地、逃匿無蹤、隱匿財產等是。
三、查抗告人提出國道公路警察局交通事故初步分析研判表、道
    路交通事故現場圖、診斷證明書、全民健康保險重大傷病核
    定審查通知書、國道公路警察局道路交通事故當事人登記聯
    單、高雄市三民區調解委員會調解不成立證明書等影本，固
    可釋明其假扣押之請求，至假扣押之原因，抗告人稱頃聞相
    對人擬脫產，恐日後有不能強制執行之虞等語，惟究聽聞何
    人相對人擬脫產，並未能舉絲毫事證證明，僅稱車禍發生後
    相對人不和解，丁○○於調解時則稱其亦為受傷者。而戊○
    ○除不聞不問外，並稱要以法律途徑解決，亦無賠償之意。
    因訴訟曠日廢時，恐俟法院判決後相對人已無財產可供賠償
    等語。（本院卷第28、29頁），抗告人對於假扣押之原因既
    未為絲毫之釋明，依法自不得以供擔保代替釋明，而准予命
    假扣押。原裁定駁回其聲請，核無違誤；抗告意旨指摘原法
    院之裁定不當，求予廢棄，為無理由，應予駁回。
據上論結，本件抗告為無理由，爰依民事訴訟法第495 條之1 第
1項、第449條第1項、第95條、第78條之規定，裁定如主文。
中    華    民    國    99    年    4     月    19    日
                              民事第六庭
                                  審判長法官 許明進
                                  法      官 徐文祥
                                  法      官 張明振
以上正本證明與原本無異。
如不服本裁定應於送達後10日內向本院提出再抗告狀（並按他造
當事人之人數附繕本），並繳納再抗告費新台幣1,000元。
再為抗告僅得以適用法規顯有錯誤為理由，並應委任律師為代理
人。
中    華    民    國    99    年    4     月    20    日
                                  書  記  官 熊惠津
附註：
抗告人之配偶、三親等內之血親、二親等內之姻親，或抗告人為
法人、中央或地方機關時，其所屬專任人員具有律師資格並經法
院認適當者，亦得為第三審代理人。
抗告人或其法定代理人具有律師資格者及前項情形，應於提起抗
告或委任時釋明之。

司法院資訊處製作；財團法人民間司法改革基金會備份。
